最高法院刑事判決　　　　　　　　　　　　　　　八十七年度台上字第一七三七號
　　上訴人　台灣高等法院檢察署檢察官
　　被　告　甲○○
右上訴人因被告恐嚇取財案件，不服台灣高等法院中華民國八十六年十一月二十六日
第二審判決（八十六年度上訴字第四四七九號，起訴案號：台灣板橋地方法院檢察署
八十六年度偵字第三七二○號），提起上訴，本院判決如左：
    主  文
原判決撤銷，發回台灣高等法院。
    理  由
本件原判決認定被告甲○○，因綽號「小龍」之成年男子，在台北縣板橋市○○○路
之台糖超商內擺設賭博性電動玩具，民國八十五年十二月三日，適有周俊菁偕其女友
陳○○（姓名年籍詳卷）前往賭博，贏得新台幣（下同）一千四百元，「小龍」者疑
係耍詐，以恐嚇方式強令周俊菁及陳○○分別簽發面額二萬元、三萬元之本票交付，
嗣周俊菁未如期給付票款，「小龍」乃與被告並夥同已成年男子「阿德」、「傻才」
、「阿吉」、「芭樂」共同基於為自己不法所有、傷害、使人行無義務之事及概括妨
害自由之犯意，於同年月二十七日晚上十時許，分乘二輛自用小客車，至台北縣板橋
市○○○路二四九巷內欲找周俊菁索討票款，因見周俊菁所有車號ＨＩ－四一六三號
自小客車停放該處，內僅乘坐陳女一人，未見周俊菁其人，「小龍」乃將陳女強押至
被告之車上，載至台北縣土城市柑頂橋下，由被告看管陳女，剝奪陳女行動自由，並
由「小龍」持塑膠實心軟管抽打陳女，致陳女左背挫傷十×五公分、左上臂挫傷八×
三公分、左小腿挫傷五×二公分、左前臂擦傷二處○‧五×○‧五公分及○‧五×○
‧五公分以諸般行為對陳○○為恐嚇，命陳女交出二萬元，致使陳女心生畏懼，然因
陳女身無現款而未得逞。被告等將陳女載至板橋漢生東路二四九巷內尋找周俊菁不著
，唯見周某友人（年籍姓名均不詳）二人在該處，被告等人又將該二人強押上車，載
至土城市柑頂橋下，除仍由被告在車上看管陳女外，「小龍」等人則聯手毆打該二人
（傷害部分未據告訴），嗣將陳女載至高速公路土城交流道讓其下車離去等情。因而
撤銷第一審該部分之判決，改判論處被告共同意圖為自己不法之所有，以恐嚇使人將
本人之物交付未遂（累犯）罪刑，固非無見。惟查：(一)、強盜罪係以強暴、脅迫或他
法，致使不能抗拒而取其財物或使其交付為構成要件，恐嚇罪係以將來或現在之惡害
通知被害人並使其發生畏懼而交付財物，其交付與否，被害人尚有意思之自由者為構
成要件，至所謂強暴脅迫手段，祇須壓抑被害人之抗拒，足以喪失其意思自由為已足
，縱令被害人實際並無抗拒行為，仍於強盜罪之成立，不生影響。依原判決所記載被
告與綽號「小龍」、「阿德」、「傻才」、「阿吉」、「芭樂」，共同基於不法所有
之意思及傷害、妨害自由之犯意聯絡後，始在台北縣板橋市○○○路二四九巷內，將
陳女強押上被告之自用小客車上，載至台北縣土城市柑頂橋下，用塑膠實心軟管抽打
陳女，致其左背、左上臂、左小腿挫傷，左前臂擦傷，命陳女交出二萬元，則根據此
項事實所述，即係使用強暴致使不能抗拒為其取得財物之手段，應成立強盜（或強
盜未遂）罪名，原判決竟依刑法第三百四十六條第三項第一項、第三百零二條第一項
、第二百七十七條第一項、第五十五條從一重論處恐嚇取財未遂罪刑，適用法則是否
妥適，不無可議。(二)、按懲治盜匪條例第五條第一項第一款之盜匪罪或刑法第三百四
十六條第一項之恐嚇罪，均以具有為自己或第三人不法之所有為要件，如無不法所有
之意圖，縱其行為符合其他犯罪構成要件，亦不能成立盜匪或恐嚇取財罪。原判決既
認定陳○○簽發之二萬元、三萬元本票，未如期付清票款，被告等人才命陳女交出二
萬元，如果無誤，被告等人欲使陳女交付二萬元，是否具有不法所有之意圖，非無探
求原委查明實情之必要，原判決一方面認陳女與其男友周俊菁簽發之三萬元、二萬元
之本票未如期付清票款，一方面又認定被告等為索取該票款之行為，又犯恐嚇取財罪
，亦與刑法第三百四十六條第一項之罪名不相符合。檢察官上訴意旨執以指摘原判決
不當，非無理由，應認有撤銷發回更審之原因。至於與此有裁判上一罪關係之傷害、
妨害自由各部分，基於審判不可分之關係，均應併予發回。
據上論結，應依刑事訴訟法第三百九十七條、第四百零一條，判決如主文。
中      華      民      國    八十七    年      五      月     十五     日
                              最高法院刑事第二庭
                                  審判長法官  施  文  仁
                                        法官  陳  炳  煌
                                        法官  張  淳  淙
                                        法官  洪  文  章
                                        法官  林  錦  芳
      右正本證明與原本無異
                                              書  記  官
中      華      民      國    八十七    年      五      月     十八     日
